【裁判字號】    90,上訴,325
【裁判日期】    901009
【裁判案由】    誣告等
【裁判全文】
臺灣高等法院高雄分院刑事判決          九十年度上訴字第三二五號
    上  訴  人  台灣高雄地方法院檢察署檢察官
    被      告  乙○○
                丙○○
                戊○
    右一被告
    選任辯護人  邱南英
右上訴人因被告誣告等案件，不服臺灣高雄地方法院八十八年度訴字第二一五三號中
華民國八十九年三月廿九日、七月廿一日第一審判決（起訴案號：臺灣高雄地方法院
檢察署八十八年度偵字第一五五０七、一七五七七號），提起上訴，本院判決如左：
      主      文
原判決關於傷害部分撤銷。
乙○○、丙○○、戊○共同傷害人之身體，乙○○、戊○各處拘役伍拾日，丙○○處
拘役拾日，如易科罰金，均以佰元折算壹日。
其他上訴駁回。
      事      實
一、乙○○因與甲○○有債務糾紛，屢次索討未果，而心生怨恨，乃於民國（下同）
    八十八年一月廿六日十二時許，夥同其母戊○及其妹丙○○，共同基於傷害之犯
    意聯絡，前往甲○○所開設之高雄市○○○路一之二十號相片洗店，先即在店
    前灑冥紙及丟雞蛋，甲○○見狀，理論不成，欲從後門離去報警，戊○即持店中
    所用之塑膠管毆打甲○○之頭部，乙○○亦上前掌摑甲○○之臉頰，並抓住其頭
    髮毆打，嗣有鄰人丁○○見狀上開勸架，丙○○即抱住丁○○、甲○○趁隙逃脫
    ，甲○○因而受有左上背瘀五×五公分、太上臂皮下血腫六×三公分、右上臂皮
    下血腫二×三公分、右腕擦傷二×三公分等之傷害。
二、按由甲○○訴請臺灣高雄地方法院檢察署檢察官偵查起訴。
      理      由
一、訊據被告乙○○、丙○○、戊○固均否認有前開犯行，被告乙○○辯稱：我沒有
    打她，是她先拿塑膠打我，我才打她，當時也沒有打她，是純粹拉扯；被告丙○○辯稱：丁○○不是來勸架，她是來拉我姊姊的，我是抱住我母親（戊○）；被
    告戊○辯稱：我沒有拿塑膠棒打甲○○，我身體不好，是靠在牆邊，丁○○從我
    後面出來，就抓我的雙手去撞牆，甲○○離我很遠，我怎麼可能去打她各等語。
二、惟查：
  (一)前開被告戊○、乙○○傷害告訴人甲○○、丁○○上開勸架時，被告丙○○即抱
    住丁○○等事實，迭據告訴人甲○○於偵審中指訴綦詳，並據證人丁○○、李潘
    朱英證述無訛，復有告訴人受傷之診斷證明書附卷可稽。另證人高毓婷、吳旻真
    、楊正忠等人，於丁○○告訴被告三人傷害案審理中，亦均證實被告丙○○有抱
    住丁○○等情，經本院調閱臺灣高雄地方法院八十八年度自字第一四一號案卷可
    佐。被告等任意否認有傷害告訴人，自無足採。本案事證已臻明確，被告等犯行
    均堪認定。
  (二)查被告二人傷害告訴人之身體，核其所為，均有刑法第二百七十七條第一項之傷
    害罪。被告丙○○雖來直接傷害告訴人，但被告丙○○與乙○○及戊○有胞姊及
    母女關係，於乙○○、戊○傷害告訴人時，阻止丁○○勸架，目的在使乙○○、
    戊○繼續傷害告訴人，是丙○○與乙○○及戊○三人間，均有傷害告訴人之犯意
    ，聯絡及行為分擔，自均為共同正犯。
三、原審就被告等之上開犯行，認為與臺灣高雄地方法院八十八年度自字第一四一號
    案審理之事實，為同一案件，而該案件已判處罪刑確定在案，故諭知免訴之判決
    ，固非無見，惟查，該八十八年度自字第一四一號案，自訴人為丁○○，且被告
    等係於傷害告訴人甲○○時，丁○○上開勸架，而共同將丁○○打傷，則被告等
    之傷害丁○○，顯係另行起意，尚難認為與本案係被告等出於概括犯意所為，自
    非同一案件，原審諭知免訴判決，尚有未洽。檢察官就此部分上訴指摘原判決不
    當，為有理由，自應將原判決此部分撤銷改判。爰審酌被告三人為債務糾紛，而
    傷害他人之身體，犯罪後飾詞卸責，未見悔意、態度久佳，及分擔之行為，暨告
    訴人之傷害非重等一切情狀，分別量處如主文所示之刑，並均諭知易科罰金之折
    算標準。又刑法第四十一條關於易科罰金之規定，於九十年一月十日修正公布，
    於同年月十二日生效，被告等犯罪後法律有變更，因變更後之規定，並無不利於
    被告，依刑法第二條第一項前段規定，自應適用修正後之裁判時法為裁判，併予
    明。
四、公訴意旨另以：被告乙○○、戊○於八十八年一月廿六日十二時許，在高雄市○○○路一之二十號甲○○開設之相片洗店，為債務糾紛，毆打甲○○、丁○○
    上開勸架時，亦遭彼等傷害，乃明知甲○○、丁○○並無對之傷害，彼等二人所
    受之傷害，係因甲○○、丁○○防禦時所造成，竟意圖使甲○○、丁○○受刑事
    處分，於同日廿二時許，至臺灣高雄地方法院檢察署申告，誣指甲○○、丁○○
    有傷害犯意；因認被告乙○○、戊○有犯刑法第一百六十九條第一項之誣告罪嫌
    等情。訊據被告乙○○、戊○均否認有誣告犯行，被告乙○○辯稱：是甲○○先
    拿塑膠棒打我，我才打她；被告戊○辯稱：丁○○從我後面出來時，就抓我的雙
    手去撞牆壁各等語。經查：
  (一)被告乙○○、戊○因前開時地發生之糾紛，而分別受有頭皮血腫、右下肢前方血
    腫、左前臂抓傷、右前臂瘀傷（乙○○）、左手血腫（戊○）等傷害，有林進興
    綜合醫院出具之驗傷診斷書二紙附卷可稽。而被告二人於八十八年二月十日於臺
    灣高雄地方法院檢察署指訴甲○○、丁○○傷害，被告乙○○之陳述為「甲○○
    持店內之塑膠管打我頭、腳部、手被抓傷」，被告戊○之陳述為「丁○○從後面
    抓我手臂搖晃我」等語，經本院調取該署八十八年度偵字第三一八四號卷核閱無
    訛。
  (二)告訴人甲○○是否有持其店中之塑膠管，毆打被告乙○○，固僅有被告乙○○之
    供述，但被告乙○○之頭部、手部、腳部等處，確受有傷害，如其頭部之傷痕，
    係事後在派出所滑倒所造成（警員楊正忠於八十八年度偵字第三一八四號案偵查
    中之證言），但另有手、足等處之傷痕。公訴意旨認為被告乙○○所受之傷害，
    係因甲○○防禦時所造成。然則被告乙○○認為告訴人甲○○係對之故意傷害，
    究難認為有虛構事實而故意誣告之犯行。
  (三)被告戊○受有左手血腫之傷害，已如上述。而現場目擊之證人李潘米英於臺灣高
    雄地方法院審理八十八年度自字第一四一號丁○○自訴被告乙○○、丙○○、戊○傷害案中，具結證稱「我因看他們很兇，所以不敢上去勸架，就到旁邊拍照，
    在我家前，我看到戊○與黃女（指丁○○）在互打」等語，亦經本院調卷核閱屬
    實。是被告戊○之指訴丁○○傷害，不論是否如公訴意旨所稱係丁○○防禦時所
    造成，仍不能認定被告戊○，係憑空捏造事實而誣告。
  (四)綜上所，尚無確切證據可認定被告乙○○、戊○有誣告犯行，原審就此部分諭
    知均無罪判決，核無不合，應予維持。檢察官上訴意旨謂「被告等一再隱瞞先動
    手之事車，豈能謂被告等無誣告之犯意」云云，未就被告二人是否虛構事實而誣
    告舉證，其上訴意旨難認為有理由，應予駁回。
據上論結，應依刑事訴訟法、第三百六十八條、第三百六十九條第一項前段、第三百
六十四條、第二百九十九條第一項前段、刑法第二十八條、第二百七十七條第一項、
第二條第一項前段、第四十一條第一項、罰金罰鍰提高標準條例第一條前段、第二條
，判決如主文。
本案經檢察官陳國全到庭執行職務。
中    華    民    國      九十      年       十       月     九     日
                              臺灣高等法院高雄分院刑事第五庭
                                  審判長法官  吳水木
                                        法官  陳朱貴
                                        法官  洪慶鐘
右正本證明與原本無異。
誣告部分如不服本判決，應於判決送達後十日內向本院提出上訴狀，其未述理由者
並應於提出上訴狀後十日內向本院補提理由書（應附繕本)。
傷害部分不得上訴。
                                      書記官  陳金卿
中    華    民    國      九十      年       十       月     十一   日
附錄：本判決論罪科刑法條：
刑法第二百七十七條第一項
傷害人之身體或健康者，處三年以下有期徒刑，拘役或一千元以下罰金。
                                                                Ｊ


司法院資訊處製作；財團法人民間司法改革基金會備份。
